【裁判字號】    88,訴,2232
【裁判日期】    890321
【裁判案由】    給付價金
【裁判全文】
臺灣臺南地方法院民事判決  八十八年度訴字第二二三二號
    原      告  丙○○
    被      告  甲○○○
    訴訟代理人  乙○○
右當事人間請求給付價金事件，本院判決如左：
    主    文
被告應給付原告新台幣壹佰肆拾肆萬柒仟捌佰貳拾壹元，及自民國八十六年五月九日
起至清償日止，按週年利率百分之五計算之利息。
原告其餘之訴駁回。
訴訟費用由被告百分之九十九，餘由原告負擔。
本判決原告勝訴部分於原告以新台幣肆拾捌萬貳仟陸佰元供擔保後，得假執行。
其餘假執行之聲請駁回。
    事    實
甲、原告方面：
一、聲明：求為判決除利息起算日及假執行供擔保金額外，餘如主文所示。
二、陳述：
  （一）緣被告於八十六年五月二日向原告購買臺南市○○段八四八地號土地面積九
        八二平方公尺持分二萬分之五一五（下稱系爭土地），買賣價金按被告之姐
        梁紫津於同年一月二十日向原告買受同地號土地所約定每平方公尺新台幣（
        下同）六萬元價金計算，被告所購買土地面積共二五、二八五平方公尺，其
        總價金應為一百五十一萬七千一百九十元，前開價金依雙方在土地買賣所有
        權移轉契約書「價款交付方法」欄所載「俟登記完畢時交清」，有土地買賣
        所有權移轉契約書可稽，而前開土地已於同年五月八日經臺南市東南地政事
        務所登記完畢，但被告竟爽約未給付價金，為此提起本訴。
  （二）本件被告原應給付土地買賣價金一百五十一萬七千一百九十元，惟被告曾已
        支付六萬九千三百六十九元給原告，因此本案之請求金額應為一百四十四萬
        七千八百二十一元。
  （三）本案兩造買賣系爭之土地，係原告於八十五年六月二十一日向本院民事執行
        處依法承受，有本院核發之不動產權利移轉證書可證，因此兩造間之土地買
        賣，與訴外人橫利建設股份有限公司（以下簡稱橫利公司）並無任何關係，
        被告辯稱已向訴外人橫利公司付清價金，嗣原告係土地所有權人，依理被告
        應向原告給付才對，因此被告向第三人所為之給付，自與原告無關。
  （四）兩造買賣系爭土地之價金，係原告於八十八年一月二十日出售同地號持分土
        地給被告之姐梁紫津時，即約定每平方公尺按六萬元計算價金，有土地買賣
        所有權移轉契約書可稽，嗣被告於同年五月二日向原告購買系爭持分土地時
        ，因前次之買賣既約定有價金，因此兩造買賣自然比照上次買賣價格計算價
        金，況且，此兩次買賣均由被告之夫乙○○出面處理，顯見同一人接洽、二
        次買賣同筆地號土地價金不可能有「雙重標準」。
  （五）被告當庭答稱：被告之姐梁紫津向原告所購買之土地，因價格太貴早已將所
        買土地返還原告乙節，經查與事實完全不符，因被告之姐梁紫津購買土地之
        時間為八十六年一月二十日，而被告購地之時間為八十六年五月二日，至於
        被告之姐梁紫津將土地過戶還給原告之時間則為八十七年一月十四日，而依
        據常理，被告之姐梁紫津購地後，如認為價金太高，被告絕不可能有「第二
        次買賣土地」之行為，至於被告之姐梁紫津所以拖至八十七年一月才「還地
        」，係因被告處理建商其他土地有剩餘，當時已無須再使用該地才決定「還
        地」，由此可見被告所言非實在，而被告於向原告買地並移轉登記後，竟賴
        不付款，為此依據買賣關係請求給付價金並無不妥。
  （六）被告對本件土地買賣坦承確有其事，但堅稱「價金太貴」，經查被告親自庭
        呈附卷之「後甲天地土地預定買賣合約書」所載，其土地（不含建物）買賣
        總價款為二百九十六萬元，而原告出售予被告同一面積土地之價金僅一百五
        十一萬七千一百九十元，兩者相差一倍，足認被告「價金太貴」之辯言不足
        採信。
  （七）被告於八十九年一月十六日在答辯狀中指出：「被告與建商橫利公司簽訂買
        賣契約....  買賣價金係由建商簽收....。」等語，經查該買賣契約係訴外
        人許莉莉於八十一年十月二十九日與建商所簽，當時許莉莉只繳付自備款一
        百二十七萬元，尚有二百九十六萬元之尾款未付清，嗣許莉莉購買上開不動
        產後基地遭法院拍賣，在「有屋無地」產權無法解決下，被告認為有利可圖
        ，乃於八十六年四月二十九日與許莉莉達成協議，由被告以極低價之四十萬
        於向許莉莉購得該建物，然後透過鄭茂生向原告價購該建物之基地（即系爭
        土地），被告並備妥身分證明等文件及印鑑交由代書翁順龍辦理移轉登記，
        俟前開「房地合一」產權清楚，被告始於八十六年六月間以二百八十餘萬元
        之價金轉售他人，則兩造間之買賣土地，既有「土地買賣所有權移轉契約書
        」可稽，被告又於本院審理中坦承其事，足認本件買賣實在，而被告所謂價
        金已付給建商之情，縱然屬實，亦與原告無涉。
三、證據：提出買賣所有權移轉契約書二份、土地增值稅繳款書一份並聲請訊問證人
    鄭茂生為證。
乙、被告方面：
一、聲明：求為判決駁回原告之訴。
二、陳述：
  （一）被告與建商（橫利建設股份有限公司負責人黃榮臨）簽訂買賣契約，購買房
        地（東區○○段八四八號土地，持分二萬分之五一五，門牌：臺南市○○路
        六二一巷四五弄二六號），雙方依約履行，買賣價金係由建商簽收，房地亦
        由建商點交，銀貨兩訖。八十六年五月辦理基地登記時，被告依建商指示，
        以電話連絡鄭茂生，經鄭茂生告知將買方登記資料送交臺南市○○路三七三
        號翁順龍代書即可。至於原告丙○○連絡人鄭茂生與建商之間如何約定，被
        告無法得知。
  （二）原告所持有基地於八十五年八月二十三日，已由債權人鄭丞堯設定新臺幣壹
        仟萬元整抵押權，設若原告未取得建商給付價金，如何同意辦理分割基地，
        債權人更不會同意於八十六年六月十七日塗銷抵押權，實不合常理。
三、證據：提出土地預定買賣合約書、讓渡書、收據、房屋預定買賣契約書、不動產
    權利移轉證書、抵押權設定契約書及他項權利證明書、協議書、支票、台南市政
    府工務局使用執照、區分所有建物共同使用部分附表等件影本各一份為證。
    理  由
一、本件原告起訴主張：其於八十五年六月二十一日向本院民事執行處依法承受系爭
    坐落臺南市○○段八四八地號土地，面積九八二平方公尺，應有部分二萬分之五
    一五，被告則於八十六年五月二日向其購買系爭土地，買賣價金按被告之姐梁紫
    津於同年一月二十日向原告買受同地號土地所約定，每平方公尺六萬元價金計算
    ，被告所購買土地面積共二五、二八五平方公尺，其總價金應為一百五十一萬七
    千一百九十元，前開價金依雙方在土地買賣所有權移轉契約書「價款交付方法」
    欄所載「俟登記完畢時交清」，有土地買賣所有權移轉契約書可稽，而前開土地
    已於同年五月八日經臺南市東南地政事務所登記完畢，但被告除支付六萬九千三
    百六十九元外，即拒絕給付價金，為此本於買賣契約，請求被告給付買賣價金一
    百四十四萬七千八百二十一元及法定遲延利息等語。被告則以：伊係與訴外人橫
    利公司負責人黃榮臨簽訂買賣契約，購買系爭土地，買賣價金伊已交付建商簽收
    ，土地亦由建商點交。八十六年五月辦理基地登記時，伊依建商指示，將登記資
    料送交訴外人鄭茂生辦理登記，至於原告連絡人鄭茂生與建商之間如何約定，伊
    無法得知等語，資為抗辯。
二、原告主張其於八十五年六月二十一日向本院民事執行處依法承受系爭土地，並於
    八十六年五月八日移轉登記予被告等事實，業據提出買賣所有權移轉契約書二份
    為證，並為被告所不爭執，堪信為真實。
三、原告又主張：被告係於八十六年五月二日向其購買系爭土地，雙方約定買賣價金
    按一平方公尺六萬元計算等情，為被告所否認，且抗辯：伊係向訴外人橫利公司
    購買系爭土地，錢也給付給橫利公司了，伊與原告間無買賣關係云云，並據提出
    土地預定買賣合約書、讓渡書、收據、房屋預定買賣契約書、不動產權利移轉證
    書、抵押權設定契約書及他項權利證明書、協議書、支票、台南市政府工務局使
    用執照、區分所有建物共同使用部分附表等件影本各一份為證，是兩造爭執要點
    厥為兩造間是否有買賣關係存在？即被告有無依約給付原告買賣價金之義務？經
    查：
  （一）依原告提出之系爭土地買賣所有權移轉契約書「訂立契約人欄」所載，出賣
        人為原告丙○○，承買人為被告甲○○○，據此，已足認定系爭買賣契約係
        存於兩造之間。再參之證人鄭茂生到庭證稱：「被告要處理後甲天地的土地
        （即系爭土地），透過我向原告處理，我是在八十三年時候受被告委託處理
        ，一開始是向橫利公司買房子和土地，後來土地被銀行查封，原告是債權人
        就向法院承受系爭土地，被告只有房屋沒有土地，所以向原告購買土地，被
        告以一坪六萬元向原告購買這土地，我有向兩造告知，是兩造一起來委託我
        協商，後來被告還有其他客戶買這房子，還有一、二十戶房子有糾紛，希望
        能夠處理完畢，處理價金問題，原告不同意，但已經過戶，他也無奈」、「
        當時我代理原告與被告談，被告很清楚，土地不是橫利的」等語（見八十九
        年一月七日言詞辯論筆錄），且證人即承辦代書翁順龍亦證稱：「我只有寫
        ，我寫完之後，就拿給黃先生，乙○○簽名，約定事項是鄭先生告訴我的，
        我照著寫上去，寫完之後才讓他們蓋章」等語（見八十九年三月七日言詞辯
        論筆錄），則被告辯稱對於系爭契約並不知情云云，不足採信。
  （二）被告雖又辯稱：原告主張系爭買賣價金以一平方公尺六萬元計算，價額過高
        ，伊不可能購買云云。惟查原告主張：系爭土地過戶前，被告之姐梁紫津先
        於八十六年一月二十日向原告購買坐落系爭同地號土地，應有部分二萬分之
        八七八，約定價金即以每平方公尺六萬元計算，業據提出買賣所有權移轉契
        約書、戶籍謄本各一份為證，並參以證人鄭茂生到庭證稱：「當時梁紫津先
        談（價金），梁紫燕比照辦理，不用談了」等語（見八十九年一月七日言詞
        辯論筆錄），堪信原告此部分主張為真實。矧依被告提出伊與訴外人橫利公
        司簽訂之土地預定買賣契約書記載：系爭土地總價款為二百九十六萬零二百
        元，遠較原告系爭主張之一百五十一萬七千一百九十元為高，益證被告辯稱
        ：系爭買賣價金過鉅云云，不足採信。
  （三）至於被告抗辯：伊錢已給付訴外人橫利公司云云，固據提出土地預定買賣契
        約書為證，惟姑不論上開土地預定買賣契約書尚不足證明被告有給付價金之
        事實，縱被告所言為真，本件被告係向原告購買系爭土地，既如前述，依約
        自當將價金給付予原告，卻誤為給付第三人，亦屬被告得否向第三人請求返
        還之問題，不得據以對抗本件出賣人即原告。
    綜上所述，被告抗辯與原告間無買賣關係云云，均不足採，原告本於買賣契約請
    求被告給付系爭買賣價金，洵屬有據。
四、另按給付有確定期限者，債務人自期限屆滿時起，負遲延責任，民法第二百二十
    九條第一項定有明文。查兩造於系爭買賣契約載明：價款俟登記完畢時交清，而
    系爭土地係於八十六年五月八日登記完畢，已如前述，是被告應自八十六年五月
    九日起負遲延責任。從而，原告本於買賣之法律關係請求被告給付買賣價金一百
    四十四萬七千八百二十一元，及自民國八十六年五月九日起至清償日止，按週年
    利率百分之五計算之法定利息，為有理由，應予准許。逾此範圍之請求，則無理
    由，應予駁回。
五、原告陳明願供擔保，聲請宣告假執行，經核其勝訴部份，合於法律規定，爰酌定
    相當之擔保金額宣告之；其餘假執行之聲請，因該部份訴之駁回而失所依據，應
    予駁回。
六、據上論斷：原告之訴為一部有理由，一部無理由，並依民事訴訟法第七十九條但
    書、第三百九十條第二項，判決如主文。
中      華      民      國    八十九    年      三      月    二十一    日
                                臺灣臺南地方法院民事第一庭
~B法      官  李杭倫
右為正本係照原本作成
如對本判決上訴，須於判決送達後廿日內向本院提出上訴狀
中      華      民      國    八十九    年      三      月    二十一    日
~B法院書記官  汪維屏


司法院資訊處製作；財團法人民間司法改革基金會備份。
